【裁判字號】    92,重訴,298
【裁判日期】    920613
【裁判案由】    清償借款
【裁判全文】
臺灣臺中地方法院民事判決  九十二年度重訴字第二九八號
    原      告  國際票券金融股份有限公司
    法定代理人  甲○○
    訴訟代理人  吳光陸  律師
                廖瑞鍠  律師
    被      告  普全電腦股份有限公司      設台中縣潭子鄉○○街五七巷七號
    法定代理人  乙○○        .
右當事人間請求清償借款事件，本院判決如左：
    主      文
被告應給付原告新臺幣玖仟萬元，及自民國九十二年四月二十五日起至清償日止按年
息百分之五計算之利息。
訴訟費用由被告負擔。
本判決第一項於原告以新臺幣仟萬元或等值之臺北市政府建設公債八十九年度第一
期債票為被告供擔保後，得為假執行。
    事實及理由
壹、訴之聲明：
  一、原告方面：除假執行供擔保金額外，餘如主文所示。
  二、被告方面：被告未於言詞辯論期日到場，亦未提出書狀作何聲明。
貳、事實陳述摘要：
  一、原告方面：
    (一)訴外人楊瑞仁原為原告公司板橋分公司之職員，因偽造有價證券，且未經原告
      同意擅自盜用原告公司之保證章向臺灣銀行詐騙，致原告受有新臺幣（下同）
      一百零二億二千萬元之重大損害，原告對於楊瑞仁所為之侵權行為訴請損害賠
      償，業經臺灣臺北地方法院八十五年重訴字第一四八七號民事判決楊瑞仁應賠
      償原告一百零二億二千萬元及其利息而業已確定在案，故原告為楊瑞仁之債權
      人，合先敘明。
    (二)被告公司因營運欠缺資金，曾先後向楊瑞仁借款，計有民國八十四年五月間借
      款五千萬元、八十四年六月間借款三千五百萬元，八十四年六月間借款一億三
      千萬元（即五百萬元美金），合計為二億一千五百萬元。上開二億一千五百萬
      元中之一億三千萬元部分，楊瑞仁係於八十四年六月二十一日自世華商業銀行
      復興分行00000000000號鄭楠興帳戶匯款一億三千萬元至第一商業
      銀行大安分行六四０七被告之支票存款帳戶，供被告使用。上開借款之事實，
      詳如下述：
      1.訴外人楊瑞仁於八十四年八月八日在台北市調查處，對調查員質問其為何於
        八十四年六月二十一日匯款一億三千萬元給被告公司以及用途為何之時供稱
        ：「該款係因陳昌勝向黃普生表示普全（即被告公司）業務需要，經陳某向
        黃普生反應，再由黃普生向我反應，經我同意調借，事後要還。」等語。
      2.另案臺灣臺北地方法院八十七年度重訴字第一四二三號返還借款事件，於八
        十八年七月二十三日審理時，訴外人楊瑞仁供稱：「我記得有一次借款五百
        萬元美金之款項予普全公司，是借普全公司營運週轉... 美金是折算成新臺
        幣一億三千多萬元」「借普全五百萬元美金，是陳昌勝向我建議給普全公司
        營運週轉，在二、三月即可歸還，但後來事發，五百萬元美金未歸還。」等
        語。
      3.黃自強（被告公司管理部副總經理，主管財務調度）於八十四年八月七日在
        台北市調查處供稱：「六月初普全公司開始準備變更董事長，改由興瑞投資
        公司法人代表陳昌勝擔任董事長，並開始由陳昌勝主導普全公司之經營方式
        ... 六月中旬... 由陳昌勝向黃普生報告，需要五百萬元美金，由黃普生答
        應後，隨於六月二十一日撥入一億三千萬元（約五百萬元美金）至普全一銀
        大安分行帳戶中，用以購買電腦零件。」等語。
      4.陳昌勝於八十四年八月六日在台北市調查處亦供稱：「六月初，我將對普全
        公司之營運狀況瞭解後，曾向楊瑞仁表示需要五百萬元美金注入公司營運，
        由楊瑞仁於八十四年六月二十日（應係六月二十一日之誤）匯入五百萬元美
        金，已用於買賣ＩＣ顆粒晶元。」等語。
      5.綜上所述，由上開筆錄可證訴外人楊瑞仁確有於八十四年六月二十一日借款
        一億三千萬元予被告公司。
    (三)訴外人楊瑞仁已將其對於被告公司之借款債權二億一千五百萬元讓與原告，且
      兩造於鈞院八十八年度重訴字第一一六０號民事案件審理時，原告公司業已當
      庭提出訴外人楊瑞仁所書立之借款債權讓與同意書，被告公司至遲自斯時亦已
      知悉本件債權讓與之事實，原告自得訴請被告返還借款。原告曾就上開八十四
      年六月二十一日之借款金額一億三千萬元中之一千萬元及三千萬元之部分訴請
      被告公司返還，業經鈞院分別以八十八年度重訴字第一一六０號及九十年度重
      訴字第二九七號民事判決等判決確定在案，茲再就上開借款金額中其餘之九千
      萬元部分，訴請被告公司返還，爰提起本件訴訟。
    (四)證據：提出臺灣臺北地方法院八十五年度重訴字第一四八七號民事判決及其確
      定證明書、臺灣臺北地方法院債權憑證、借款債權讓與同意書、臺灣臺中地方
      法院八十八年度重訴字第一一六０號、九十年度重訴字第二九七號民事判決及
      其確定證明書、台北市調查處八十四年八月六、七、八日調查筆錄、臺灣臺北
      地方法院八十七年度重訴字第一四二三號言詞辯論筆錄等各乙份為證。
  二、被告方面：
      被告未於言詞辯論期日到場，亦未提出書狀作何陳述。
、程序部分：
    被告經合法通知，未於言詞辯論期日到場，核無民事訴訟法第三百八十六條所列
    各款情形，爰依原告聲請，由其一造辯論而為判決，合先敘明。
肆、法院之判斷：
  一、本件原告主張之事實，已據其提出與所述相符之臺灣臺北地方法院八十五年度
      重訴字第一四八七號民事判決及其確定證明書、臺灣臺北地方法院債權憑證、
      借款債權讓與同意書、臺灣臺中地方法院八十八年度重訴字第一一六０號、九
      十年度重訴字第二九七號民事判決及其確定證明書、台北市調查處八十四年八
      月六、七、八日調查筆錄、臺灣臺北地方法院八十七年度重訴字第一四二三號
      言詞辯論筆錄等各乙份為證，且業經本院八十八年度重訴字第一一六０號、九
      十年度重訴字第二九七號等確定民事判決審認在案，被告經合法通知，既不於
      最後言詞辯論期日到庭爭執，復未提出書狀以供本院斟酌，自堪認定原告之主
      張屬實在。
  二、從而，原告依債權讓與契約及消費借貸之法律關係，請求被告給付九千萬元及
      自本件起訴狀繕本送達之翌日即九十二年四月二十五日起至清償日止，按年息
      百分之五計算之法定遲延利息，於法有據，為有理由，應予准許。又原告陳明
      願供擔保，聲請宣告假執行，核無不合，爰酌定相當擔保金額或與該金額等值
      之有價證券准許之。
伍、據上論結：原告之訴為有理由，依民事訴訟法第三百八十五條第一項前段、第七
    十八條、第三百九十條第二項，判決如主文。
中      華      民      國    九十二    年      六      月     十三     日
                                臺灣臺中地方法院民事第三庭
~B審判長法  官  張瑞蘭
~B      法  官  王金洲
~B      法  官  廖慧如
右為正本係照原本作成
如對本判決上訴，須於判決送達後廿日內向本院提出上訴狀
中      華      民      國    九十二    年      六      月     十三     日
~B法院書記官


司法院資訊處製作；財團法人民間司法改革基金會備份。
